臺灣高雄地方法院刑事判決
111年度交簡上字第168號
上  訴  人  臺灣高雄地方檢察署檢察官
被      告  陳彥廷


上列上訴人因被告公共危險案件，不服本院民國111年7月15日11
1年度交簡字第1565號第一審刑事簡易判決（起訴案號：111年度
速偵字第1253號）提起上訴，本院管轄之第二審合議庭判決如下
：
    主  文
上訴駁回。
    事實及理由
壹、程序部分
一、按被告於第二審經合法傳喚，無正當之理由不到庭者，得不
    待其陳述，逕行判決，刑事訴訟法第371條定有明文。又對
    於簡易判決處刑不服而上訴者，得準用前揭規定，刑事訴訟
    法第455條之1第3項亦有明文規定。經查，被告陳彥廷無在
    監在押情形，其經本院合法傳喚後，於民國111年11月10日
    第二審審判期日無正當理由未到庭，有本院送達證書、刑事
    報到明細、被告之臺灣高等法院在監在押全國紀錄表等件可
    稽（見交簡上卷第57、61至63頁），依上開說明，本院爰不
    待其陳述，逕為一造辯論判決，合先敘明。
二、按當事人、代理人或辯護人於法院調查證據時，知有第159
    條第1項不得為證據之情形，而未於言詞辯論終結前聲明異
    議者，視為有前項之同意，刑事訴訟法第159條之5第2項定
    有明文。查本判決所引用之傳聞證據部分，被告就該等傳聞
    證據，未曾敘明其對證據能力是否有所爭執，且在本院審判
    程序期日，經合法通知未到庭陳述意見，堪認被告未於本案
    言詞辯論終結前就傳聞證據之證據能力聲明異議，另檢察官
    於審判期日對傳聞證據同意有證據能力（見交簡上卷第67頁
    ），且本院審酌該等傳聞證據製作時之情況，並無違法不當
    及證明力明顯過低之瑕疵，以之作為證據應屬適當，故依刑
    事訴訟法第159條之5規定，認該等傳聞證據均有證據能力。
貳、實體部分　　
一、本案經本院審理結果，認第一審刑事簡易判決之認事、用法
    及量刑均無不當，應予維持，爰依刑事訴訟法第455條之1第
    3項準用同法第373條之規定，引用第一審刑事簡易判決書所
    載之事實、理由及證據（如附件）。　
二、檢察官上訴意旨略以：最高法院110年度台上大字第5660號
    刑事裁定（下稱系爭裁定）依據法院組織法第51條之10規定
    ，無拘束下級審法院之效力；且依最高法院辦理大法庭案件
    應行注意事項第48點規定，大法庭裁定內之旁論無拘束提案
    庭之拘束力。再者，本件聲請簡易判決處刑書之犯罪事實欄
    已敘明被告為累犯之事實，並提出刑案資料查註紀錄表，堪
    認被告確曾因詐欺案件受徒刑之執行完畢後，故意再犯本案
    有期徒刑以上之罪，符合累犯之要件。復參酌被告前因相同
    罪質之公共危險案件接受刑事處分，仍再犯本案，足認其對
    於刑罰之反應力確屬薄弱，依照司法院釋字第775號解釋及
    系爭裁定意旨，本案被告所犯之罪應依刑法第47條第1項規
    定加重其刑等語。
三、上訴論斷
　㈠最高法院為民事訴訟、刑事訴訟之終審機關，所為裁判有確
    保法律適用一致，及促進法律續造之作用，如民事庭、刑事
    庭各庭就相同事實之法律問題見解歧異，將影響裁判之安定
    性及可預測性，使下級審及人民無所適從；另就具有原則重
    要性之法律問題，縱使尚未出現見解歧異之裁判，亦應賦予
    最高法院於涉及該問題之首件裁判作成前有統一見解之機會
    ，以發揮法律續造之功能，故應於審判權之作用內，建立適
    當裁判機制，是法院組織法第51條之1明文規定最高法院大
    法庭之組織依據。大法庭就提案之法律爭議作成之裁定，依
    法院組織法第51條之10規定，對提案庭提交之案件有拘束力
    ，提案庭應以大法庭所採之法律見解為基礎，進行該案之終
    局裁判，而成為最高法院之「先前裁判」，各審判庭對於受
    理之案件，除非擬對於採取大法庭裁定見解之先前裁判表示
    不同之法律見解，再次開啟徵詢、向大法庭提案等程序，否
    則應採取與先前裁判相同之見解，此項機制確保了最高法院
    各庭之間（橫向）法律見解之一致性，透過審級制度，下級
    審法院對於該項統一之法律見解，亦應遵循，由此達成縱向
    法律見解之統一。大法庭制度即以此構建縱向及橫向的拘束
    效力，達成統一法律見解的目的。查系爭裁定係最高法院提
    案庭依法院組織法第51條之2第1項、第51條之3之規定作成
    ，並依據系爭裁定之法律見解作出110年度台上字第5660號
    刑事判決之終局裁判，已成為最高法院之「先前裁判」（11
    0年4月27日裁判），下級審法院對於最高法院該項統一之法
    律見解，自應遵循，而本案原審裁判日為111年7月15日，當
    應受系爭判決法律見解之拘束，檢察官上訴意旨認無拘束下
    級審效力，自無足採。至原判決逕援引最高法院110年度台
    上大字第5660號裁定而未援引上開刑事判決，固未臻精確，
    惟結論要無不同，尚屬無害瑕疵，先予敘明。
　㈡再者，法院於審酌被告是否適用累犯規定而加重其刑時，訴
    訟程序上應先由檢察官就前階段被告構成累犯之事實，以及
    後階段應加重其刑之事項，主張並具體指出證明方法後，法
    院才需進行調查與辯論程序，而作為是否加重其刑之裁判基
    礎。前階段構成累犯事實為檢察官之實質舉證責任，後階段
    加重量刑事項為檢察官之說明責任，均應由檢察官分別負主
    張及具體指出證明方法之責。倘檢察官未主張或具體指出證
    明方法時，可認檢察官並不認為被告構成累犯或有加重其刑
    予以延長矯正其惡性此一特別預防之必要，且為貫徹舉證責
    任之危險結果所當然，是法院不予調查，而未論以累犯或依
    累犯規定加重其刑，即難謂有應調查而不予調查之違法。檢
    察官若未主張或具體指出證明方法，法院因而未論以累犯或
    依累犯規定加重其刑，基於累犯資料本來即可以在刑法第57
    條第5款「犯罪行為人之品行」中予以負面評價，自仍得就
    被告可能構成累犯之前科、素行資料，列為刑法第57條第5
    款所定「犯罪行為人之品行」之審酌事項。於此情形，該可
    能構成累犯之前科、素行資料既已列為量刑審酌事由，對被
    告所應負擔之罪責予以充分評價，依重複評價禁止之精神，
    自無許檢察官事後循上訴程序，以該業經列為量刑審酌之事
    由應改論以累犯並加重其刑為由，指摘原判決未依累犯規定
    加重其刑違法或不當（最高法院110年度台上字第5660號刑
    事判決及系爭裁定意旨參照）。又所謂證明被告構成累犯事
    實之證據，包含前案確定判決、執行指揮書、執行函文、執
    行完畢（含入監執行或易科罰金或易服社會勞動執行完畢、
    數罪係接續執行或合併執行、有無被撤銷假釋情形）文件等
    相關執行資料固屬之。至一般附隨在卷宗內之被告前案紀錄
    表，乃司法機關相關人員依照被告歷次因犯罪起訴、判決、
    定刑、執行等原始訴訟資料經逐筆、逐次輸入電磁紀錄後列
    印之派生證據，屬於文書證據之一種，雖有方便查閱、檢驗
    之功能，但究非證據本身之內容。鑑於直接審理原則為嚴格
    證明法則之核心，法庭活動藉之可追求實體真實與程序正義
    ，然若直接審理原則與證據保全或訴訟經濟相衝突時，基於
    派生證據之必要性、真實性以及被告之程序保障，倘當事人
    對於該派生證據之同一性或真實性發生爭執或有所懷疑時，
    即須提出原始證據或為其他適當之調查，以確保內容之同一
    、真實；惟當事人如已承認該派生證據屬實，或對之並無爭
    執，而法院復已對該派生證據依法踐行調查證據程序，即得
    採為判斷之依據（最高法院111年度台上字第3143號、111年
    度台上字第3405號刑事判決意旨參照）。
　㈢最高法院辦理大法庭案件應行注意事項第48點但書固規定：
    大法庭裁定內之旁論無拘束提案庭之拘束力。惟所謂「旁論
    」，上開注意事項並未作成解釋，依其文義，應指與裁定本
    旨無關之論述。蓋法院行使審判職務，應受不告不理原則之
    拘束，只能被動受聲請而審判，對於未受聲請之事項仍予以
    解釋者，即屬僭越所為之「訴外解釋」或「判決旁論」，自
    與「不告不理原則」之基本理念或司法自我節制原則不合。
    系爭裁定之基礎事實，係起訴書未請求對上訴人所為之犯行
    依累犯規定加重其刑，法院於審理時，檢察官亦未就上訴人
    構成累犯事實以及應加重其刑之事項，有所主張並具體指出
    證明之方法，事實審法院於判決時，自行認定上訴人犯行並
    成立累犯，並依累犯規定加重其刑。可知，系爭裁定之主要
    爭點，即在累犯事實及應加重事項，由何人負主張及舉證責
    任，法院得否依職權調查。裁定主文表明：「被告構成累犯
    之事實及應加重其刑之事項，均應由檢察官主張並具體指出
    證明之方法後，經法院踐行調查、辯論程序，方得作為論以
    累犯及是否加重其刑之裁判基礎。並於理由欄詳加闡述，除
    了明示檢察官應負主張及舉證責任外，並於理由參之一、（
    三）及二、（三）分別就檢察官應就被告構成累犯事實及加
    重其刑之事項具體指出證明方法，舉例以明之。一般而言，
    裁判主文是點出訟爭標的的結論，至於得出此一結論之法律
    見解，只能在理由欄中詳論，但理由論述可能十分龐雜，不
    可能全部賦予拘束力，故應僅限於據以得出主文結論具關聯
    性之主要理由，才是正論，與主文結論不具關聯性之論述，
    則為旁論。查系爭大法庭裁定之爭點，在於構成累犯之事實
    及應加重其刑之事項，應由何人主張、舉證，如何踐行調查
    、辯論程序，始為適法。系爭裁定分別就被告構成累犯事實
    ，及被告累犯應加重之事項「具體指出證明方法」，所指究
    竟內容為何，舉例說明，所為之說明，與裁判主文相互呼應
    ，並未逾越系爭裁定之本旨，自屬正論，而非旁論。上訴意
    旨認系爭裁定就檢察官應就被告構成累犯事實及加重其刑之
    事項具體指出證明方法，所舉事例是旁論，無裁判拘束之效
    力，自不可採。
　㈣本案原審認被告涉犯刑法第185條之3第1項第1款不能安全駕
    駛動力交通工具罪。就刑之加重與否部分，敘明聲請意旨雖
    認被告本件犯行應論以累犯，惟並未就構成累犯之事實及應
    加重其刑之事項具體指出相關證明方法，是參以系爭裁定意
    旨，尚無庸依職權調查並為相關之認定。查：
　⒈聲請簡易判決處刑書就累犯加重與否之事項，固於「犯罪事
    實」先記載「被告曾於民國107年間因詐欺案件，經臺灣高
    雄地方法院判處有期徒刑6月確定，於108年5月8日易服社會
    勞動，於同年12月19日社勞改入監，於109年6月16日改易科
    罰金出監執行完畢」，並於「證據並所犯法條」欄，記載「
    被告有如犯罪事實欄所載之犯罪科刑執行情形，有本署刑案
    資料查註紀錄表1份在卷可稽，其前受有期徒刑執行完畢，
    於5年以內故意再犯本案有期徒刑以上之罪，為累犯，請依
    刑法第47條第1項之規定加重其刑」等情，然檢察官提出「
    刑案資料查註紀錄表」為證，而此紀錄表係司法機關相關人
    員依憑原始資料所輸入之前案紀錄，且原審係因檢察官書面
    聲請，不經通常審判程序，無從讓被告就前開「刑案資料查
    註紀錄表」之證據能力表示意見，即逕以簡易判決處刑之案
    件，其參酌系爭裁定所述構成累犯事實及累犯加重其刑之事
    項具體指出證明方法之內容，認聲請書就被告構成累犯之事
    實，以及應加重其刑之事項，均尚未具體指出證明方法，因
    此未依職權調查並為累犯之認定，此部分認事用法難認有違
    誤之處。
　⒉至本案據檢察官提起上訴後，提出臺灣高雄地方檢察署檢察
    官108年度執緝嵩字第1980號執行指揮書、繳納罰金通知單
    、執行個案明細（見交簡上卷第71至75頁），具體指出被告
    構成累犯之事實，且經本院於審判期日提示前開證據（見交
    簡上卷第69頁），依上開裁定及判決意旨，固可認檢察官於
    本院審理時就被告構成累犯之事實，已主張並具體指出證明
    方法。惟查，檢察官於上訴書記載「被告前因相同罪質之『
    公共危險』案件接受刑事處分並判決確定，仍再犯本案犯行
    ，已足認其對於刑罰之反應能力確屬薄弱」等語，與前開指
    出被告因「詐欺」犯行執行完畢而構成累犯一情，並不相符
    ；又於本院審理程序之量刑辯論時，未能具體主張所欲維護
    法益之重要性、防止侵害之可能性及事後矯正行為人之必要
    性，亦未斟酌各項情狀，包括被告所犯前後數罪間，關於前
    案之性質（故意或過失）、前案徒刑之執行完畢情形（有無
    入監執行完畢、是否易科罰金或易服社會勞動）、再犯之原
    因、兩罪間之差異（是否同一罪質、重罪或輕罪）、主觀犯
    意所顯現之惡性及其反社會性等情（最高法院111年度台上
    字第3937號刑事判決意旨參照），故檢察官就後階段是否應
    加重其刑之事項，尚難認已有主張並具體指出證明之方法，
    並經法院踐行調查、辯論程序，而得作為是否加重其刑之裁
    判基礎。從而，原審未依累犯規定加重其刑，難認有不當之
    處。
　㈤綜上，原審認事用法均無不當，就刑法第57條各款所定量刑
    應審酌之事項均妥為斟酌，所量處之刑度並未逾越法定刑度
    範圍，亦難認有何輕重明顯失衡而違反罪刑相當性之情形。
    上訴意旨以前開情詞提起上訴，指摘原判決不當，經核並無
    理由，應予駁回。
據上論斷，應依刑事訴訟法第455條之1第1項、第3項、第364條
、第368條、第373條，判決如主文。
本案經檢察官鄭舒倪聲請簡易判決處刑及提起上訴，檢察官林敏
惠到庭執行職務。
中　　華　　民　　國　　111 　年　　11　　月　　30　　日
                  刑事第十六庭  審判長法  官  詹尚晃
                                      法  官  孫沅孝
                                      法　官　王雪君
以上正本證明與原本無異。
不得上訴。
中　　華　　民　　國　　111 　年　　11　　月　　30　　日
                                      書記官  王愉婷